---
title: "Practica PCA"
author: "Jorge Galiano Garc칤a"
format:
  html:
    theme: [default, style.scss]
    toc: true
    toc-location: left
    toc-title: indice
    toc-depth: 5
    fig-cap-location: margin
editor: visual
---

# Principal Component Analysis

Librer칤as necesarias:

```{r}
#| message: false
#| warning: false
rm(list = ls())
# Manejo de datos
library(tidyverse)
# Importar Excel
library(readxl)
# Recopilarci칩n de temas, escalas y utilidades adicionales de ggplot2
library(hrbrthemes)
# Mostrar tablas en HTML (datatable)
library(DT)
# Combinar gr치ficos
library(gridExtra)
# PCA
library(FactoMineR)
library(factoextra)
# Correlacion
library(corrplot)
# Modelos
library(tidymodels)
# Para grafico de Correlacion CP vs X
library(hrbrthemes)
library(GGally)
library(viridis)
```

## Ejercicio 1

> El conjunto de datos `euro_contam` est치 compuesto por 14 variables de car치cter socio econ칩mico y relacionadas con las emisiones de CO2 para 27 pa칤ses de la Uni칩n Europea (observaciones). Para reducir el n칰mero de variables e intentar encontrar relaciones, tanto entre variables como entre pa칤ses, realizar los siguientes apartados.

-   **Realizar un an치lisis de componentes principales sobre la matriz de correlaciones.**
    -   **Obt칠n los autovalores y autovectores**
    -   **쮺on cuantas componentes nos quedar칤amos? (al menos un 75% de la varianza total explicada)**

En primer lugar se van a visualizar en una tabla los datos del dataset obtenido a partir del excel

```{r}
#| message: false
#| warning: false
#| 
euro_contam <- read_excel("./data/euro_contam.xlsx")

euro_contam_tibble <- as_tibble(euro_contam)

datatable(euro_contam_tibble , rownames = FALSE, filter = "top",
          options = list(pageLength = 10)) |>
          formatStyle(names(euro_contam_tibble), lineHeight = "100%")
```

Como podemos observar existen variables que no aportan informaci칩n num칠rica relevante para el an치lisis de componentes principales, estas son el ID y el Pa칤s.

Se van a estandarizar los datos pero sin tener en cuenta estas variables. Aun as칤 se va a conservar en los datos resultantes el nombre del pa칤s por su posible utilidad en visualizaciones de datos posteriores.

```{r}
#| message: false
#| warning: false

euro_contam_std <- tibble("Pa칤s" = euro_contam_tibble$Pais,
                          as_tibble(scale(euro_contam_tibble[, 3:16])))
```

Con los datos estandarizados y sin tener en cuenta la variable del nombre del pa칤s se puede efectuar el calculo de la matriz de correlaci칩n

```{r}
euro_cont_cor_mat <- cor(euro_contam_std[, 2:15])
euro_cont_cor_mat
```

游꾹游꾹 Aqu칤 se pueden visualizar las correlaciones de las diferentes variables 游꾹游꾹:

```{r}
corrplot(euro_cont_cor_mat, 
         type = 'lower', 
         method = 'pie',
         order = 'AOE', 
         tl.col = "black")

```

Ahora de verdad...

```{r}
corrplot(type = 'lower',
         number.cex = 0.7, 
         method = 'number', 
         euro_cont_cor_mat, 
         order = 'AOE', 
         tl.col = "black")
```

Una vez obtenida la matriz de correlaci칩n se pueden realizar los calculos de autovalores y autovectores. Para ello en primer lugar aplicaremos el PCA a los datos estandarizados y visualizaremos los Autovalores:

```{r}
#| message: false
#| warning: false

pca_fit <- PCA(euro_contam_std[, 2:15], scale.unit = TRUE, ncp = 14, graph = FALSE)

pca_fit$eig
```

Cada autovalor que se ha calculado indica la cantidad de varianza total que es capturada por su componente principal correspondiente. Para verlo de forma m치s clara se calcula la siguiente gr치fica:

```{r}
#| message: false
#| warning: false

fviz_eig(pca_fit, 
         addlabels = TRUE,
         barfill = "#f4dda7",                       
         xlab = "Componentes",                       
         ylab = "% de varianza explicada",          
         main = "Varianza explicada por componentes")
```

Con este gr치fico se podr칤a visualizar tambi칠n cuantos componentes surgen cumpliendo con el requisito del 75% de la varianza total explicada. Con 4 componentes alcanzamos un 76.06% de varianza total explicada por lo que escogeremos los primeros 4 componentes.

Observamos el peso de las variables originales en los 4 nuevos componentes principales.

```{r}
#| message: false
#| warning: false

pca_fit$var$coord[, 1:4]

```

Para el calculo de los autovectores se utiliza tambi칠n la aplicaci칩n del PCA a nuestros datos estandarizados que nos generar치 un objeto donde encontraremos los autovectores:

```{r}
#| message: false
#| warning: false

original_vars <- names(euro_contam_std[2:15])

auto_vec <- tibble(original_vars, as_tibble(pca_fit$svd$V[, 1:4]))

auto_vec

```

Por tanto los 4 nuevos componentes quedan expresados de la siguiente forma:

$$
\begin{multline*}
\Phi_{1} = 
0.425897105 \times \text{CO2\_Agri} 
+ 0.323481483 \times \text{CO2\_Min}\\  
+ 0.445648014    \times \text{CO2\_Transp} 
+ 0.448961525 \times \text{CO2\_Domestico}\\ 
- 0.027534920   \times \text{Transporte carretera} 
+ 0.029352470 \times \text{Renta\_P\_C}\\    
- 0.159128051   \times \text{I\_Produc\_M}
+ 0.449901004 \times \text{Pob\_T}\\   
- 0.004219013    \times \text{T\_Desemp} 
- 0.095495484 \times \text{Mort\_Inf}\\    
+ 0.080188861 \times \text{Edad Media} 
- 0.227421252 \times \text{Dif\_Edad\_G}\\
- 0.010968751    \times \text{Tasa\_Nac}
- 0.130545828 \times \text{T\_Mort}
\end{multline*}
$$

$$
\begin{multline*}
\Phi_{2} = 
0.054691339 \times \text{CO2\_Agri} 
- 0.053441318 \times \text{CO2\_Min}\\  
+ 0.064791530    \times \text{CO2\_Transp} 
+ 0.109209310 \times \text{CO2\_Domestico}\\ 
+ 0.237686119   \times \text{Transporte carretera} 
- 0.224378950 \times \text{Renta\_P\_C}\\    
- 0.001730536   \times \text{I\_Produc\_M}
+ 0.124281631 \times \text{Pob\_T}\\   
+ 0.114090735    \times \text{T\_Desemp} 
+ 0.222050177 \times \text{Mort\_Inf}\\    
+ 0.492145271 \times \text{Edad Media} 
+ 0.359839721 \times \text{Dif\_Edad\_G}\\
- 0.395410684    \times \text{Tasa\_Nac}
+ 0.515145188    \times \text{T\_Mort}
\end{multline*}
$$

$$
\begin{multline*}
\Phi_{3} = 
0.10415088 \times \text{CO2\_Agri} 
+ 0.27040075 \times \text{CO2\_Min}\\  
+ 0.06921754     \times \text{CO2\_Transp} 
+ 0.05685151 \times \text{CO2\_Domestico}\\ 
+ 0.09574450    \times \text{Transporte carretera} 
- 0.28734428 \times \text{Renta\_P\_C}\\    
+ 0.51532058    \times \text{I\_Produc\_M}
+ 0.04727048 \times \text{Pob\_T}\\   
- 0.43381615     \times \text{T\_Desemp} 
+ 0.29169783 \times \text{Mort\_Inf}\\    
- 0.23677355 \times \text{Edad Media} 
+ 0.19418577 \times \text{Dif\_Edad\_G}\\
+ 0.38793569    \times \text{Tasa\_Nac}
+ 0.17590143    \times \text{T\_Mort}
\end{multline*}
$$

$$
\begin{multline*}
\Phi_{4} = 
0.176518745 \times \text{CO2\_Agri} 
- 0.275467346 \times \text{CO2\_Min}\\  
+ 0.002449672    \times \text{CO2\_Transp} 
+ 0.082033771 \times \text{CO2\_Domestico}\\ 
- 0.720037174   \times \text{Transporte carretera} 
- 0.161082981 \times \text{Renta\_P\_C}\\    
+ 0.012586572   \times \text{I\_Produc\_M}
+ 0.105219452 \times \text{Pob\_T}\\   
+ 0.333558185    \times \text{T\_Desemp} 
+ 0.422054008 \times \text{Mort\_Inf}\\    
- 0.138071749 \times \text{Edad Media} 
+ 0.134381139 \times \text{Dif\_Edad\_G}\\
+ 0.063806381   \times \text{Tasa\_Nac}
+ 0.002918671   \times \text{T\_Mort}
\end{multline*}
$$

**Para asegurarnos de que hemos realizado los c치lculos de forma correcta**

Los nuevos componentes obtenidos a partir del PCA tienen que cumplir unas condiciones. En primer lugar, deben de tener media 0:

```{r}
apply(pca_fit$ind$coord[,1:4], MARGIN = 2, mean)
```

Y adem치s su varianza tiene que ser igual a los autovalores calculados previamente.

```{r}
apply(pca_fit$ind$coord[,1:4], MARGIN = 2, function(x) { mean(x^2) - mean(x)^2})

head(pca_fit$eig, 4)
```

## Ejercicio 2

> Hacer de nuevo el an치lisis, pero ahora indicando el n칰mero de componentes principales que hemos decidido retener. Sobre este an치lisis contestar los siguientes apartados.

-   **쮺칩mo se calculan las Componentes (expresa las ecuaciones)?**
-   **쮺on que variables est치 m치s correlada la segunda componente?**
-   **쯈u칠 m치s puedes decir sobre las componentes y variables originales? 쯔lguna relaci칩n?**

A ra칤z del primer analisis indicando 14 componentes,se realizar치 uno nuevo pero con 4 componentes que son los que cubren m치s del 75% de la varianza total explicada.

```{r}
pca_fit <- PCA(euro_contam_std[, 2:15], scale.unit = TRUE, ncp = 4, graph = FALSE)


head(pca_fit$eig, 4)
```

Una vez realizado el an치lisis de componentes principales, los autovectores obtenidos representan las combinaciones lineales de las variables originales que definen cada componente. Estos autovectores pueden visualizarse para comprender c칩mo se construyen los componentes y saber el peso de cada variable en los distintos componentes.

```{r}
original_vars <- names(euro_contam_std[2:15])

auto_vec <- tibble(original_vars, as_tibble(pca_fit$svd$V[, 1:4]))

auto_vec
```

Por tanto las ecuaciones de los distintos componentes son las siguientes:

$$
\begin{multline*}
\Phi_{1} = 
0.425897105 \times \text{CO2\_Agri} 
+ 0.323481483 \times \text{CO2\_Min}\\  
+ 0.445648014    \times \text{CO2\_Transp} 
+ 0.448961525 \times \text{CO2\_Domestico}\\ 
- 0.027534920   \times \text{Transporte carretera} 
+ 0.029352470 \times \text{Renta\_P\_C}\\    
- 0.159128051   \times \text{I\_Produc\_M}
+ 0.449901004 \times \text{Pob\_T}\\   
- 0.004219013    \times \text{T\_Desemp} 
- 0.095495484 \times \text{Mort\_Inf}\\    
+ 0.080188861 \times \text{Edad Media} 
- 0.227421252 \times \text{Dif\_Edad\_G}\\
- 0.010968751    \times \text{Tasa\_Nac}
- 0.130545828 \times \text{T\_Mort}
\end{multline*}
$$

$$
\begin{multline*}
\Phi_{2} = 
0.054691339 \times \text{CO2\_Agri} 
- 0.053441318 \times \text{CO2\_Min}\\  
+ 0.064791530    \times \text{CO2\_Transp} 
+ 0.109209310 \times \text{CO2\_Domestico}\\ 
+ 0.237686119   \times \text{Transporte carretera} 
- 0.224378950 \times \text{Renta\_P\_C}\\    
- 0.001730536   \times \text{I\_Produc\_M}
+ 0.124281631 \times \text{Pob\_T}\\   
+ 0.114090735    \times \text{T\_Desemp} 
+ 0.222050177 \times \text{Mort\_Inf}\\    
+ 0.492145271 \times \text{Edad Media} 
+ 0.359839721 \times \text{Dif\_Edad\_G}\\
- 0.395410684    \times \text{Tasa\_Nac}
+ 0.515145188    \times \text{T\_Mort}
\end{multline*}
$$

$$
\begin{multline*}
\Phi_{3} = 
0.10415088 \times \text{CO2\_Agri} 
+ 0.27040075 \times \text{CO2\_Min}\\  
+ 0.06921754     \times \text{CO2\_Transp} 
+ 0.05685151 \times \text{CO2\_Domestico}\\ 
+ 0.09574450    \times \text{Transporte carretera} 
- 0.28734428 \times \text{Renta\_P\_C}\\    
+ 0.51532058    \times \text{I\_Produc\_M}
+ 0.04727048 \times \text{Pob\_T}\\   
- 0.43381615     \times \text{T\_Desemp} 
+ 0.29169783 \times \text{Mort\_Inf}\\    
- 0.23677355 \times \text{Edad Media} 
+ 0.19418577 \times \text{Dif\_Edad\_G}\\
+ 0.38793569    \times \text{Tasa\_Nac}
+ 0.17590143    \times \text{T\_Mort}
\end{multline*}
$$

$$
\begin{multline*}
\Phi_{4} = 
0.176518745 \times \text{CO2\_Agri} 
- 0.275467346 \times \text{CO2\_Min}\\  
+ 0.002449672    \times \text{CO2\_Transp} 
+ 0.082033771 \times \text{CO2\_Domestico}\\ 
- 0.720037174   \times \text{Transporte carretera} 
- 0.161082981 \times \text{Renta\_P\_C}\\    
+ 0.012586572   \times \text{I\_Produc\_M}
+ 0.105219452 \times \text{Pob\_T}\\   
+ 0.333558185    \times \text{T\_Desemp} 
+ 0.422054008 \times \text{Mort\_Inf}\\    
- 0.138071749 \times \text{Edad Media} 
+ 0.134381139 \times \text{Dif\_Edad\_G}\\
+ 0.063806381   \times \text{Tasa\_Nac}
+ 0.002918671   \times \text{T\_Mort}
\end{multline*}
$$ Para saber con que variable est치 m치s correlada la segunda componente se va a visualizar el gr치fico de correlaci칩n entre las variables originales y los nuevos componentes que han surgido a partir del PCA y nos vamos a centrar en el segundo componente.

```{r}
#| code-fold: true
#| message: false
#| warning: false

comp_corr_data <- data.frame(t(pca_fit$var$coord))

comp_corr_data <- comp_corr_data |>
  mutate(Componentes = as.factor(rownames(comp_corr_data))) |> 
  filter(Componentes %in% c("Dim.1","Dim.2","Dim.3","Dim.4"))

ggparcoord(comp_corr_data,
           columns = 1:(ncol(comp_corr_data)-1), 
           groupColumn = "Componentes",
           scale = "globalminmax",
           showPoints = TRUE) + 
           labs(title = "Gr치fico de correlaci칩n",
                subtitle = "Coeficientes de correlaci칩n entre las variables y componentes",
                x = "Variables",
                y = "Correlaci칩n")+
           theme_ipsum()+
           theme(plot.title = element_text(size=15),
                 plot.subtitle = element_text(size=10),
                 axis.line = element_line(color="black"),
                 axis.text.x = element_text(size = 8, angle = 90),
                 axis.text.y = element_text(size = 8),
                 legend.position = "bottom",
                 legend.background = element_rect(color = "black",
                                     fill = "white",
                                     linewidth = 0.5,
                                     linetype = "solid"))

```

Podemos observar que la segunda componente est치 fuertemente relacionada de forma positiva con la Edad_Media, Dif_Edad_G y con la T_Mort, mientras que de manera inversa, est치 muy relacionada con la Tasa_Nac.

Por lo tanto podemos deducir que esta segunda componente representa la edad de la poblaci칩n, la diferencia de edad entre hombres y mujeres y la tasa de mortalidad. Tambi칠n se relaciona con la natalidad de forma inversa.

En cuanto al resto de componentes y su relaci칩n con las variables originales:

-   **La primera componente** est치 fuertemente relacionada de forma positiva con las variables CO2_Agri, CO2_Min, CO2_Transp, CO2_Domestico y Pob_T por tanto podemos deducir que representa la relaci칩n entre las emisiones de C02 y la poblaci칩n de los pa칤ses.

-   **La tercera componente** tiene una fuerte relaci칩n positiva con I_Product_M y Tasa_Nac e inversa con T_Desempleo por lo que representa la relaci칩n entre la producci칩n de la industria y la tasa de desempleo en el pa칤s que adem치s refleja una fuerte relaci칩n de estas dos variables con la natalidad.

-   **La cuarta componente** 칰nicamente destaca en una correlaci칩n negativa con la variable de Transporte carretera que representa la informaci칩n de forma inversa del transporte por este medio.

Visualizamos la relaci칩n de los nuevos componentes del PCA con los distintos pa칤ses

```{r}
scores <- tibble("Pa칤s" = euro_contam_std$Pa칤s,as_tibble(pca_fit$ind$coord[,1:4]))

datatable(scores , rownames = FALSE, filter = "top",
          options = list(pageLength = 10)) |>
          formatStyle(names(scores))

ggpairs(scores[, c("Dim.1", "Dim.2", "Dim.3", "Dim.4")],
       upper = list(continuous = "blank")) +
  ggtitle("Gr치fico de pares de los componentes principales")
```

Para mostrar y explicar en detalle la relaci칩n entre las variables originales y los nuevos componentes se va a poner de ejemplo la primera componente.

**En cuanto a la primera componente**

En este primer gr치fico donde se relaciona el *primer componente* con el *segundo* se muestra una distribuci칩n de los pa칤ses basada en estas dos componentes. Los pa칤ses como Bulgaria, Lituania, Letonia se encuentran en la parte superior y a la izquierda, indicando que tienen poblaciones m치s peque침as con tasas de natalidad m치s altas. Mientras que pa칤ses como Francia, Italia, Alemania, Espa침a est치n ubicados en la parte central o derecha, lo que indica mayores emisiones de CO2 y poblaciones m치s grandes.

```{r}
#| code-fold: true
scores <- tibble("Pa칤s" = euro_contam_std$Pa칤s,as_tibble(pca_fit$ind$coord[,1:2]))

ggplot(scores, aes(x=Dim.1, y=Dim.2)) + 
         geom_point() +
         geom_text(
           label=scores$Pa칤s,
           nudge_x = 0.25,
           nudge_y = 0.25,
           check_overlap = TRUE
         )
```

Siguiendo la explicaci칩n del primer gr치fico, en este segundo se relaciona el *tercer componente* con el *primero*. Los pa칤ses como Francia, Italia, Alemania, Espa침a mencionados anteriormente se ubican en la parte de la derecha indicando mayores emisiones y poblaciones m치s grandes.Adem치s se refleja como existe una relaci칩n entre la producci칩n industrial, natalidad y el desempleo, ya que los pa칤ses con mayor producci칩n industrial y natalidad tambi칠n tienden a mostrar un desempleo relativamente bajo, mientras que aquellos con menor producci칩n industrial y natalidad m치s baja, presentan tasas de desempleo m치s altas.

```{r}
#| code-fold: true
scores <- tibble("Pa칤s" = euro_contam_std$Pa칤s,as_tibble(pca_fit$ind$coord[,c(1, 3)]))

ggplot(scores, aes(x=Dim.1, y=Dim.3)) + 
         geom_point() +
         geom_text(
           label=scores$Pa칤s,
           nudge_x = 0.25,
           nudge_y = 0.25,
           check_overlap = TRUE
         )
```

En esta 칰ltima gr치fica se establece una relaci칩n de las emisiones de C02 y la poblaci칩n con la dependencia del transporte por carretera. Pa칤ses como Reino Unido y Alemania est치n en un extremo alto en la primera componente y valores intermedios en la cuarta componente, lo que indica una altas emisiones de C02 y mayor poblaci칩n pero una menor dependencia del transporte por carretera.

Por ejemplo Polonia y Eslovenia tienen valores negativos en la cuarta componente y m치s bajos en la primera, lo que indica una dependencia mayor del transporte por carretera y emisiones m치s bajas

```{r}
#| code-fold: true
scores <- tibble("Pa칤s" = euro_contam_std$Pa칤s,as_tibble(pca_fit$ind$coord[,c(1, 4)]))

ggplot(scores, aes(x=Dim.1, y=Dim.4)) + 
         geom_point() +
         geom_text(
           label=scores$Pa칤s,
           nudge_x = 0.25,
           nudge_y = 0.25,
           check_overlap = TRUE
         )
```
